【裁判字號】    97,訴,4006
【裁判日期】    971020
【裁判案由】    毒品危害防制條例
【裁判全文】
臺灣臺中地方法院刑事判決              97年度訴字第4006號
公  訴  人  臺灣臺中地方法院檢察署檢察官
被      告  甲○○
上列被告因違反毒品危害防制條例案件，經檢察官提起公訴（97
年度毒偵字第4521號），被告於準備程序中就被訴事實為有罪之
陳述，受命法官於聽取當事人之意見後，由本院合議庭裁定由受
命法官獨任以簡式審判程序判決如下：
    主    文
甲○○施用第一級毒品，累犯，處有期徒刑拾月。扣案之第一級
毒品海洛因壹包（驗餘淨重零點零肆玖柒公克）沒收銷燬之。
    犯罪事實
一、甲○○前因施用毒品案件，經依本院九十年度毒聲字第五○
    六三號裁定送強制戒治後，甫於民國九十一年十月十七日強
    制戒治執行完畢釋放。甲○○於上開強制戒治執行完畢釋放
    後五年內，復基於施用第一級毒品之犯意，於九十三年十一
    月二十八日某時許，在臺中縣后里鄉○○村○○路八十號其
    住處，以將第一級毒品海洛因摻入香煙內吸用之方式，施用
    第一級毒品海洛因一次，經本院以九十四年度訴字第八九四
    號判決判處有期徒刑八月確定，甫於九十五年一月十七日縮
    刑期滿執行完畢。詎甲○○猶不知悔改並戒絕毒癮，復基於
    施用第一級毒品之犯意，於九十七年八月二十三日上午八時
    許，在臺中縣后里鄉○○村○○路八十號住處，以將少許第
    一級毒品海洛因置於注射針筒內，並摻水稀釋後以注射血管
    之方式，施用第一級毒品海洛因一次。嗣於九十七年八月二
    十四日下午五時二十分許，在臺中縣后里鄉○里村○○路一
    之十九巷口為警查獲，並扣得第一級毒品海洛因一包（驗餘
    淨重○‧○四九七公克）。
二、案經臺中縣警察局移送臺灣臺中地方法院檢察署檢察官偵查
    起訴。
    理    由
一、本件被告所犯為死刑、無期徒刑、最輕本刑為三年以上有期
    徒刑以外之罪，且非高等法院管轄第一審之案件，經本院合
    議庭裁定由受命法官行準備程序時，被告就被訴事實為有罪
    之陳述後，復經本院合議庭裁定由受命法官獨任行簡式審判
    程序，是其證據之調查，自不受刑事訴訟法第一百五十九條
    第一項、第一百六十一條之二、第一百六十一條之三、第一
    百六十三條之一及第一百六十四條至第一百七十條規定之限
    制，刑事訴訟法第二百七十三條之一第一項、第二百七十九
    條第二項前段、第二百七十三條之二分別定有明文，合先敘
    明。
二、上揭犯罪事實，業據被告甲○○於本院審理時坦承不諱，又
    被告為警查獲時所採集尿液送驗，結果呈嗎啡、可待因陽性
    反應，亦有中山醫學大學附設醫院檢驗科藥物檢測中心所出
    具之尿液檢驗報告、委託檢驗尿液代號與真實姓名對照表各
    一份在卷足憑。而被告所持有之白色粉末一包，經鑑定結果
    確屬毒品海洛因無訛，亦有行政院衛生署草屯療養院草療鑑
    字第○九七○○○七六七九號鑑定書一紙在卷足佐。此外，
    並有照片二張附卷可參，足見被告自白與事實相符，自堪採
    信。又按毒品危害防制條例於九十二年七月九日修正公布，
    自九十三年一月九日施行，其中第二十條、第二十三條將施
    用毒品之刑事處遇程序，區分為「初犯」及「五年內再犯」
    、「五年後再犯」。依其立法理由之說明：「初犯」，經觀
    察、勒戒或強制戒治後，應為不起訴處分或不付審理之裁定
    ；經觀察、勒戒或強制戒治執行完畢釋放後，「五年內再犯
    」者，因其再犯率甚高，原實施之觀察、勒戒及強制戒治既
    已無法收其實效，爰依法追訴或裁定交付審理。至於經觀察
    、勒戒或強制戒治執行完畢釋放後，「五年後再犯」者，前
    所實施之觀察、勒戒或強制戒治已足以遮斷其施用毒品之毒
    癮，為期自新及協助其斷除毒癮，仍適用「初犯」規定，先
    經觀察、勒戒或強制戒治之程序。從而依修正後之規定，僅
    限於「初犯」及「五年後再犯」二種情形，始應先經觀察、
    勒戒或強制戒治程序。倘被告於五年內已再犯，經依法追訴
    處罰，縱其第三次（或第三次以上）再度施用毒品之時間，
    在初犯經觀察、勒戒或強制戒治執行完畢釋放五年以後，已
    不合於「五年後再犯」之規定，且因已於「五年內再犯」，
    顯見其再犯率甚高，原實施觀察、勒戒或強制戒治，已無法
    收其實效，即應依該條例第十條處罰（最高法院九十五年度
    第七次刑事庭會議決議參照）。查被告前因施用毒品案件，
    經依本院九十年度毒聲字第五○六三號裁定送強制戒治後，
    甫於九十一年十月十七日強制戒治執行完畢釋放，被告於上
    開強制戒治執行完畢釋放後五年內，復基於施用第一級毒品
    之犯意，於九十三年十一月二十八日某時許，在臺中縣后里
    鄉○○村○○路八十號其住處，以將第一級毒品海洛因摻入
    香煙內吸用之方式，施用第一級毒品海洛因一次，經本院以
    九十四年度訴字第八九四號判決判處有期徒刑八月確定，亦
    有臺灣臺中地方法院檢察署刑案資料查註紀錄表、臺灣高等
    法院被告前案紀錄表各一份在卷可參，參照上開最高法院決
    議，被告原實施之強制戒治，已無法收其實效，應依毒品危
    害防制條例第十條處罰。綜上所述，本件事證已臻明確，被
    告施用第一級毒品犯行，應堪認定。
三、核被告所為，係犯毒品危害防制條例第十條第一項之施用第
    一級毒品罪。被告所持有之毒品海洛因，均供其自己施用，
    故其持有之低度行為應為施用之高度行為所吸收，不另論罪
    。又被告有如事實欄所載之前科，有臺灣臺中地方法院檢察
    署刑案資料查註紀錄表、臺灣高等法院被告前案紀錄表各一
    紙在卷可按，其受有期徒刑之執行完畢後五年以內故意再犯
    本件有期徒刑以上之罪，為累犯，應依刑法第四十七條第一
    項之規定加重其刑。爰審酌被告一再施用毒品，經觀察、勒
    戒執行完畢後，仍不知戒惕，再次施用第一級毒品，無視於
    毒品對於自身健康之戕害及國家對於杜絕毒品犯罪之禁令，
    不知戒除惡習，惡性非輕，及被告於本院審理期間坦承施用
    毒品犯行，態度良好，又其施用毒品並無危害他人，其犯罪
    心態與一般刑事犯罪之本質並不相同，容應以「病人」之角
    度為考量，並側重適當之醫學治療及心理矯治為宜等一切情
    狀，量處如主文所示之刑，以資懲儆。扣案之第一級毒品海
    洛因一包（驗餘淨重○‧○四九七公克），為當場查獲之毒
    品，應依毒品危害防制條例第十八條第一項前段之規定宣告
    沒收銷燬之。
據上論斷，應依刑事訴訟法第二百七十三條之一第一項、第二百
九十九條第一項前段，毒品危害防制條例第十條第一項、第十八
條第一項前段，刑法第十一條、第四十七條第一項，判決如主文
。
中    華    民    國    97    年    10    月    20    日
                  刑事第十庭    法  官  黃炫中
上正本證明與原本無異。
如不服本判決，應於收受送達後10日內向本院提出上訴書狀（應
敘述具體理由並附繕本）。
上訴書狀如未敘述理由，應於上訴期間屆滿後20日內補提理由書
於本院。
                                書記官  黃珮華
中    華    民    國    97    年    10    月    20    日
附錄論罪科刑法條
毒品危害防制條例第10條第1項
施用第一級毒品者，處 6 月以上 5 年以下有期徒刑。


司法院資訊處製作；財團法人民間司法改革基金會備份。
